臺灣臺南地方法院臺南簡易庭民事判決
110年度南簡字第1897號
原      告  周于逸  
            周于皓  
共      同
訴訟代理人  蔡文斌律師
            許依涵律師
            林亭宇律師
            李明峯律師
被      告  石佳玉  

訴訟代理人  簡涵茹律師
上列當事人間請求損害賠償事件，於民國111年10月6日言詞辯論
終結，本院判決如下：
    主  文
被告應給付原告新臺幣壹拾參萬伍仟壹佰伍拾伍元，及自民國一
一○年七月二十四日起至清償日止，按週年利率百分之五計算之
利息。
原告其餘之訴駁回。
訴訟費用由被告負擔五分之二，餘由原告負擔。
本判決第一項得假執行；但被告如以新臺幣壹拾參萬伍仟壹佰伍
拾伍元為原告供擔保，得免為假執行。
原告其餘假執行之聲請駁回。 
    事實及理由
一、原告起訴主張：坐落於臺南市○區○○○段00000○號（門牌號碼
    臺南市○區○○路000號7樓）、15741建號（門牌號碼臺南市○
    區○○路000號7樓）原為兩造之母親周廖杏芬所有，周廖杏芬
    於民國110年1年4日將15740建號（權利範圍10分之1)移轉給
    原告周于逸，157411建號（權利範圍10分之1)移轉給原告周
    于皓。周廖杏芬於110年2月18日往生，竹篙厝段15740號建
    號（權利範圍10分之9)由原告周于逸繼承，竹篙厝段15741
    建號（權利範圍10分之9)則由原告周于皓繼承。兩造為門牌
    號碼臺南市○區○○路000○000號之住戶，原告為系爭大樓7樓
    之所有權人，被告則為系爭大樓3B之所有權人。原告周于皓
    於109年7月底、8月初時發現家中天花板滴水，因當時仍有
    降雨，無法找出漏水之原因，遂以容器接水，然因積水處眾
    多，僅能購買珪藻土鋪設地面以防地面潮濕滑倒，待雨停後
    ，原告周于皓即於109年10月2日請特力屋人員協助尋找漏水
    原因，經特力屋人員一查看漏水痕跡後表示此漏水為「活水
    」，原告與特力屋人員至頂樓（即8樓）查看後，始發現系
    爭房屋漏水係肇因於水號「00000000」之水錶漏水滲漏所致
    ；當時特力屋人員表示因該水號並非原告所有，未得水號所
    有權人同意下不得修繕，需請自來水公司及該水號所有權人
    修繕，原告依水錶排列猜測該水號水表應為3B住戶。原告遂
    於10月4日當天向自來水公司報修，自來水公司表示原告非
    水錶所有權人不得報修，但會向業務詢問。另因原3B住戶已
    於109年5月中搬走，新住戶尚未入住，原告亦不清楚3B住戶
    聯絡方式。因漏水嚴重，原告於10月5日又至自來水公司報
    修，亦詢問自來水公司該水號是否為3B住戶，自來水公司人
    員表示該水號水錶是系爭大樓3B所有，該水錶於8月17日已
    有反映漏水，但因維修人員無法進入系爭大樓而沒有進行維
    修。約莫中午原告返回系爭大樓時，發現自來水公司維修人
    員已到場，該維修人員表示8月間有過來，但因無法進入大
    樓而未修繕。當天自來水公司維修人員將3B水表開關鎖緊後
    ，3B水表即未再有漏水之情形，積水擦乾後，因無活水，原
    告家中即未繼續滲水。嗣於109年10月12日早上，自來水公
    司人員、被告與其配偶葉先生與原告一同至頂樓確認漏水原
    因，自來水公司人員表示漏水部分已過系爭大樓3B之水錶，
    並非自來水公司責任，應屬3B住戶之責任。被告亦於10月27
    日系爭大樓區分所有權人會議時，表示其曾於頂樓3B水表旁
    邊安裝濾水器。因本件漏水事件，系爭大樓管理委員會亦於
    區分所有權人投票決議重新施作頂樓防水工程，現已施做完
    畢。因被告施作住家用濾水器未關緊水錶造成漏水，經長期
    滲漏下，導致原告系爭大樓7樓之屋内天花板鋼筋爆筋、泥
    作及木質裝潢全部受潮而不堪使用，造成原告需重新施作而
    受有重大損失，原告依民法第184條第1項前段及191條第1項
    規定請求之損害内容如下：房屋修復費用新臺幣(下同)186,
    741元，購買珪藻土費用2,020元；房屋漏水期間，原告全家
    長年生活在潮濕環境中，飽受精神極大痛苦，嚴重影響原告
    一家人生活作息及身體健康，逾越一般人所能容忍程度，侵
    害原告居住安寧權，故依民法第195條第1項規定，請求精神
    上損害150,000元。並聲明：被告應給付原告338,761元，及
    自起訴狀繕本送達翌日起至清償日止，按週年利率百分之5
    計算之利息。訴訟費用由被告負擔。願供擔保請准宣告假執
    行。
二、被告之答辯：原告稱其屋内漏水係因被告家中水錶所致，被
    告否認之。被告於雖曾於109年8月8日加裝濾水器，惟並未
    動用原告所稱之水號「00000000」水錶，自無造成該水錶滲
    漏水之可能。且被告於109年9月間因廠商要確認濾水器裝設
    情形，曾偕同廠商派出的專員至頂樓檢視濾水器及水錶，當
    時並無任何滲漏水之情事，原告應證明被告有何故意、過失
    不法侵害原告權利之行為，亦應證明其屋内之滲漏水與該水
    表漏水有相當因果關係。台南市土木技師公會鑑定報告書記
    載:「被告之00000000水錶漏水、該水表旁有低窪而造成積
    水及屋頂防水層老化或損壞(喪失阻水功能），均導致頂樓
    水(含水表漏水及雨水)滲漏至原告房屋，屋頂防水層如能正
    常發揮防水作用，縱被告之00000000水表漏水而產生積水，
    亦不會產生漏水現象」（鑑定報告頁1-5)、「因屋頂防水層
    以老化或損壞，喪失阻水功能，故下雨(尤其是大雨以上級
    別之降雨），會造成原告房屋頂板漏水」（鑑定報告頁1-6)
    、「是，因屋頂防水層無法正常發揮防水作用，故積水會造
    成房屋漏水」等情，由此可知如屋頂防水層能正常發揮作用
    ，縱被告之00000000水錶有漏水之情事(被告否認之），原
    告之房屋亦不會發生漏水現象，顯見原告房屋之漏水與被告
    水錶是否漏水並無相當因果關係。倘認被告就原告房屋所受
    之損害應負損害賠償責任（被告仍否認之），應就材料以新
    品更換舊品部分計算折舊。原告所有之房屋裝潢至少十餘年
    ，按行政院固定資產耐用年數表就木造之耐用年數為10年，
    實有就材料費用計算折舊之必要，故原告房屋修繕費用應就
    材料以新品更換舊品部分計算折舊。並聲明：原告之訴及假
    執行之聲請均駁回。訴訟費用由原告負擔。如受不利判決，
    被告願供擔保，請准宣告免為假執行。
三、得心證之理由：
(一)因故意或過失，不法侵害他人之權利者，負損害賠償責任；
    土地上之建築物或其他工作物所致他人權利之損害，由工作
    物之所有人負賠償責任。但其對於設置或保管並無欠缺，或
    損害非因設置或保管有欠缺，或於防止損害之發生，已盡相
    當之注意者，不在此限，民法第184條第1項前段、第191條
    第1項分別定有明文。次按民法第191條第1項所謂之「土地
    上之工作物」，係指以人工作成之設施，建築物係其例示。
    而建築物內部或外部附設之設備如天花板、樓梯、水電配置
    管線、水表等，既屬建築物之成分者，為建築物之一部，或
    助於建築物功能之途者，均應包括在內。是以，如建築物內
    部之水電配置管線或外附之水表設備，確實已使他人之權利
    受有損害，除非建築物之所有人得舉證證明其具民法第191
    條第1項但書之情形，否則此等建築物造成他人之損害，依
    法應推定建築物所有人有過失，而應負侵權行為損害賠償責
    任。
(二)查：
　⒈原告主張兩造為門牌號碼臺南市○區○○路000○000號之住戶，
    原告為系爭大樓7樓之所有權人，被告則為系爭大樓3B之所
    有權人，00000000水錶為被告所有上開建物之設備等情，有
    其提出之土地登記謄本、區分所有權人會議記錄、系爭大樓
    7樓平面圖為證，被告對之亦無爭執，是原告此部分主張，
    應屬信實，堪先認定。
　⒉原告主張被告建物之00000000水錶未鎖緊，導致滴水滲漏至
    原告之系爭建物內造成損害等情，為被告所否認。就此，原
    告提出109年10月間錄影檔案、照片、估價單為證，並請求
    台南市土木技師公會進行鑑定，其鑑定結果認為：「㈠⒈該系
    爭建物水表已經社區管理委員會移動位置，且該大樓頂樓亦
    經重新施作漏水修繕，是否可根據檢附之原證2、3、4光碟
    影片及現場狀況，確認原告周于逸、周于皓建物之漏水原因
    ？答：⑴依原證2影片（109年10月2日錄製），係從鑑定標的
    房屋頂板處有滴水現象，頂板油漆亦因潮濕而剝離，因此可
    以確認鑑定標的房屋於原證2影片拍攝時頂板有滴水現象。
    查109年10月2日至109年10月4日當天之晴雨表，天氣晴（錄
    影當日亦為晴天），故暫時排除滴水現象係因雨造成。再輔
    以原告所錄製影片，00000000水錶箱有滴水現象，周邊地面
    亦有積水之現象（原證3影片，編號00000000〜00000000之水
    錶箱内為乾燥）。⑵依原證3(109年10月5日錄製）及原證4影
    片（109年10月7日錄製），維修人員於109年10月5日將0000
    0000編號水錶箱止水閥開關鎖緊，並周邊之積水排除後，水
    錶箱内滴水現象消失。109年10月7日後鑑定標的房屋頂板之
    滴水現象亦明顯減緩。⑶另依原告提供之影片（109年11月7
    日錄製），天氣雨，鑑定標的房屋頂板處有水痕加深現象及
    些微滴水現象。⑷綜上判斷，原告周于逸、周于皓建物之漏
    水原因係頂樓00000000編號水錶箱止水閥未鎖緊，及屋頂防
    水層老化或損壞所致。⒉被告石佳玉所有之水表關緊後，隔2
    天至3天後原告房屋即未再漏水，被告所有之水表漏水是否
    可能導致原告房屋之漏水？答：被告之00000000水錶漏水、
    該水表旁有低窪而造成積水及屋頂防水層老化或損壞（喪失
    阻水功能），均導致頂樓水(含水表漏水及雨水）滲漏至原
    告房屋，屋頂防水層如能正常發揮防水作用，縱被告之0000
    0000水錶漏水而產生積水，亦不會產生漏水現象。故判斷屋
    頂防水層功能失效為原告房屋漏水之主因，被告之00000000
    水錶箱止水閥開關未鎖緊為次因。⒊另原告房屋之天花板鋼
    筋爆筋、泥作及木質裝潢受潮而不堪用之損害若為被告之水
    表漏水所造成，則原告房屋之上開損害的修復為若干？答：
    漏水主因為屋頂防水層損壞，修繕費用為186,741元，詳附
    件六。㈡依原告提出之原證13相片、原證4影片1分54秒、2分
    08秒、2分48秒處觀之，原告之房屋是否曾施作滲漏防水注
    射？是否代表原告房屋先前已有滲漏水之情形？答：⑴『滲漏
    防水注射』（Waterproofinginjection)，係以「注射阻水材
    料(epoxy或環氧樹指等）填充混凝土隙缝或龜裂處，將水阻
    絕於結構体外」之原理，於漏水處研判滲漏處鑽孔（深10-3
    0cm直徑1〜1.5cm)固定逆止灌注頭，以3000psi高壓注射阻水
    材料,龜裂處濕置後再注入遇水發泡劑，使其填滿結構裂缝
    。故以施作工法通常會於注射處遺留灌注頭及發泡劑痕跡。
    本案就影片及相片内容，尚未發現上開灌注頭及發泡劑遺留
    痕跡，無法判斷房屋於本案前已有滲漏水之情形。⑵無法判
    斷原告先前有無『滲漏防水注射』，故無法依此判斷原告房屋
    先前已有滲漏水之情形。⒉依臺南氣象站逐日雨量資料顯示
    ，109年8月3日、同月26、27日之1-4單日雨量高達80豪米以
    上，甚至有單日雨量222毫米，已達豪大雨之標準，是否可
    能造成原告屋内有滲漏水之情事？答：因屋頂防水層已老化
    或損壞，喪失阻水功能，故下雨（尤其是大雨以上級別之降
    雨），會造成原告房屋頂板漏水。⒊如頂樓地板表面或排水
    溝積水是否可能造成原告房屋内滲漏水？答：是，因屋頂防
    水層無法正常發揮防水作用，故積水會造成房屋漏水。」等
    語，有該公會111年8月22日(111)南土技字第1885號函附鑑
    定報告書供卷可稽。依上鑑定結果可知，原告之系爭建物之
    所以發生漏水情形，屋頂防水層功能失效及被告之00000000
    水錶箱止水閥開關未鎖緊均為原因。乃台南市土木技師公會
    為具備土木相關專業知識之公正第三人，其鑑定意見應屬可
    採。從而，被告之前揭水錶止水閥未鎖緊，確實為原告之系
    爭建物發生漏水情形之原因，洵可認定。
　⒊承上，被告雖認屋頂防水層若發揮正常作用，被告前揭水錶
    縱有漏水，原告之系爭房屋亦不會漏水，因此被告之水錶漏
    水與原告之建物漏水之間，並無相當因果關係等語。按所謂
    相當因果關係，係指依經驗法則，綜合行為當時所存在之一
    切事實，為客觀之事後審查，認為在一般情形下，有此環境
    、有此行為之同一條件，均可發生同一之結果者（即具備通
    常皆如此或高度蓋然性），則該條件即為發生結果之相當條
    件，行為與結果即有相當之因果關係。反之，若在一般情形
    下，有此同一條件存在，而依客觀之審查，認為不必皆發生
    此結果者，則該條件與結果不相當，不過為偶然之事實而已
    ，其行為與結果間即無相當因果關係。建築物之防水層為建
    物工程為達防水目的而需要進行的工項，不論其工法為何(
    例如露出型、密著型)，均是以物理性質的材料塗佈施作。
    既此，防水層的老化與耗損，乃是物質使用之必然現象，非
    屬於偶然的事實，因此，此條件在因果關係的評價上，仍具
    有一般性、相當性；以此基礎，即不能視之為不存在之條件
    ，進而憑以認為被告前揭水錶之漏水條件不具相當性。是被
    告所執前見，容有誤會，難以採納。從而，被告之水錶漏水
    與原告之建物漏水之間，具有相當因果關係，堪可認定。
　⒋依上，原告之建物漏水，確實既肇因於被告之前接水錶止水
    閥未鎖緊所致，被告又未能舉證證明有何符合民法第191條
    第1項但書之情形，原告自得依侵權行為之法律關係，請求
    被告賠償其因漏水所受損害。茲就原告請求之損害賠償項目
    析述如下：
　　⑴房屋修復費用：原告主張修復費用186,741元，核與台南土
      木技師公會上開鑑定估算之修復費用相符。就此，被告主
      張系爭建物裝潢至少10餘年，依行政院固定資產耐用年數
      表，耐用年數為10年，並提出固定資產耐用年數表供參。
      本院參照最高法院77年5月17日第9次民庭會議決議意旨(
      即依民法第196條請求賠償車輛毀損所減少之價額，得以
      修復費用為估定標準，但以必要者為限，例如修理材料以
      新品換舊品，應予折舊），則原有裝潢材料均非新品，已
      長時使用甚明，應予折舊。原告之建物因漏水而需修復，
      其材料更換係以新品替換舊品，計算零件材料之損害賠償
      數額時，應扣除折舊部分，始屬合理。另參考審判職務上
      已知臺灣地區住宅類建築工程造價參考表中，關於耐用年
      數為10年，折舊率超過百分之50者，以百分之50為限之建
      築物裝潢折舊計算方式。本件修費使用之材料應以此計算
      折舊較為公允。依台南土木技師公會上開鑑定報告書之估
      算表所載，涉及材料者(拉門、木夾板、夾板)費用為56,3
      84元、8,236元、27,496元、11,056元，共計103,172元，
      折舊後應為51,586元(計算式：103,172×50%＝51,586)。至
      於其餘非材料部分，自無折舊問題。因此，原告得請求被
      告賠償之修繕金額應為135,155元（計算式：186,741－51,
      586＝135,155元），逾此部分之請求，則屬無據，應駁回
      之。
　　⑵珪藻土費用：原告主張因漏水問題而購買珪藻土2,020元，
      並提出訂單為證。被告爭執此部分費用之因果關係及必要
      性。按珪藻土乃是珪藻此種單細胞植物性浮游生物死滅後
      的遺骸，堆積在海底或湖底裡，殼的部分經過幾千萬年時
      間演變、石化而成，主要成分是矽酸質，表面有無數細孔
      ，可吸附、分解空氣中的異味，具有調濕、除臭功能。 
      依此可知，珪藻土係屬調節濕氣之塗料，與修復漏水問題
      所致損害之間，並無相當因果關係。是原告此部分請求，
      並無理由，無法准許。
　　⑶精神上損害賠償部分：原告主張系爭建物漏水期間，原告
      全家長年生活在潮濕環境中，飽受精神極大痛苦，嚴重影
      響原告一家人生活作息及身體健康，侵害原告居住安寧權
      ，依民法第195條第1項規定，請求精神上損害150,000元
      。按不法侵害他人之身體、健康、名譽、自由、信用、隱
      私、貞操或不法侵害其他人格法益而情節重大者，被害人
      雖非財產上之損害，亦得請求賠償相當之金額。民法第19
      5條第1項前段定有明文。又不法侵害他人居住安寧之人格
      利益，如其情節重大，被害人非不得依民法第195條第1項
      規定請求賠償相當之金額。是不法侵害他人居住安寧之人
      格法益，以情節重大者為限，被害人始得依上開規定請求
      賠償相當之金額。原告之系爭建物雖因被告之前揭水錶箱
      止水閥未鎖緊，致發生漏水情形，原告並提出照片為證。
      然被告之前揭水錶止水閥未鎖緊所致滲漏水情形程度如何
      、是否足以造成原告居住環境之濕氣如何的變動、其變動
      程度足否影響或害及居住安寧等節，均無法由原告之舉證
      確知，因此，被告之上揭侵權行為是否已經侵害原告之居
      住安寧人格法益，尚有可議。再者，依台南土木技師公會
      上開鑑定結果，被告之水錶箱止水閥未鎖緊及屋頂防水層
      老化均為漏水之原因，加以臺灣地處熱帶、亞熱帶氣候區
      ，相對濕氣甚高，對於居住環境亦有影響，其中即包含建
      物及其內部裝潢、設備，均在濕氣甚高環境下存在並受潮
      ，是原告雖提出照片為證，但其中歸因於氣候本身者為何
      ?歸因於被告之侵權行為者為何?另防水層老化之客觀因素
      亦參與其中，以原告之舉證，實難認定被告之上開侵權行
      為已有侵害居住安寧，且情節重大的情事。職是，原告主
      張其因前揭漏水情況受有非財產上損害，請求被告賠償15
      0,000元，尚乏實據，難以准許。
　⒌綜上，原告本於侵權行為之法律關係，請求被告給付135,155
    元，洵無不合，應予准許；逾此範圍之請求則無理由，應予
    駁回。
(三)按給付無確定期限者，債務人於債權人得請求給付時，經其
    催告而未為給付，自受催告時起，負遲延責任。其經債權人
    起訴而送達訴狀，或依督促程序送達支付命令，或為其他相
    類之行為者，與催告有同一之效力；遲延之債務，以支付金
    錢為標的者，債權人得請求依法定利率計算之遲延利息；應
    付利息之債務，其利率未經約定，亦無法律可據者，週年利
    率為百分之5，民法第229條第2項、第233條第1項前段、第2
    03條分別定有明文。原告對於被告之侵權行為損害賠償請求
    權，屬給付未有確定期限之金錢債權，揆諸上揭規定，原告
    主張被告應給付自民事起訴狀繕本送達被告翌日即110年7月
    24日起至清償日止，按週年利率百分之5計算之利息，於法
    有據，亦應准許。
(四)綜上所述，原告依侵權行為之法律關係，請求被告給付原告
    135,155元及自110年7月24日起至清償日止，按週年利率百
    分之5計算之利息，為有理由，應予准許；逾此部分之請求
    ，則無理由，應予駁回。
四、本件原告勝訴部分係就民事訴訟法第427條訴訟適用簡易程
    序所為被告敗訴之判決，依同法第389條第1項第3款規定，
    應依職權宣告假執行，並依同法第392條第2項規定，宣告被
    告如預供擔保後，得免為假執行。原告雖聲明願供擔保請准
    假執行，但此僅在促請注意，本院毋庸另為准駁之諭知；至
    原告敗訴部分，其假執行之聲請無所附麗，應予駁回。又本
    件事證已臻明確，兩造其餘主張陳述及所提之證據，經審酌
    後於本件判決結果無影響，爰不逐一論述。
五、據上論結，原告之訴為一部有理由，一部無理由，依民事訴
    訟法第435條第2項、第436條第2項、第79條、第389條第1項
    第3款、第392條第2項，判決如主文。
中　　華　　民　　國　　111 　年　　10　　月　　25　　日
                  臺灣臺南地方法院臺南簡易庭
                                  法  官　盧亨龍
以上正本係照原本作成。
如不服本判決，應於送達後20日內向本庭（台南市○○路0段000
號）提出上訴狀（須按他造當事人人數附繕本）。　　　
中　　華　　民　　國　　111 　年　　10　　月　　25　　日
                                  書記官  彭蜀方